臺灣高等法院臺南分院刑事裁定　　　　　　九十三年度聲再字第一四九號　　　ｇ
　　　再審聲請人
　　　即受判決人　甲　○　○　.
右列聲請人因詐欺案件，對於本院九十一年度上易字第一一八三號中華民國九十三年
八月二十五日確定判決（起訴案號：臺灣臺南地方法院檢察署八十九年度偵字第七三
一三、八０五五、八九六九、九Ｏ一七、九０一八、九０一九號；併案案號：臺灣臺
南地方法院八十九年度自字第四五一號），聲請再審，本院裁定如左：
      主      文
再審之聲請駁回。
      理      由
一、聲請意旨略稱：原確定判決就左列足生影響判決之重要證據漏未審酌，爰依刑事
    訴訟法第四百二十一條聲請再審，並分述理由於后：
（一）聲請人並未以Ｃ合會詐騙楊翠琴會款：聲請人甲○○雖未將楊翠琴加入Ｃ合會
      之事告知郭玉芬，然就楊翠琴按月繳納之活會會款均由伊收執後轉交郭玉芬，
      則可知聲請人並無詐欺罪之「為自己或第三人不法所有之意圖」，因依係將楊
      翠琴之會款，交付予其所參加之Ｃ合會之會首郭玉芬。惟鈞院就此等足生影響
      於判決之重要證據漏未審酌，未於理由說明其捨棄之理由。
（二）聲請人並未以Ａ合會詐騙梁麗妍、呂敏、胡芬美之會款；以Ｂ合會詐騙鍾惠
      玲、梁麗妍、楊翠琴、郭王碧珠、陳吳真珠等人之會款：
    (一)甲○○擅自更動原得標會員之排序之情事部分：證人即Ａ、Ｂ合會會員王宗成
      於原審調查時證稱：「其知悉其他會員有更動得標排序之情形，且其曾經讓另
      人先用其次序」等語（見原審卷二九十一年四月二十四日訊問筆錄），證人即
      Ｂ合會會員王施素花於偵查中亦證：「其已因更動得標排序，由原排序十八會
      ，變更為第八會而得標」等語（見偵字第七三一三號卷八十九年七月十八日訊
      問筆錄），證人即Ａ合會會員王宗成證稱：「‧‧‧我曾經讓別人先用我的次
      序，先拿標金，應該有這個慣例‧‧‧」等語（見原審卷九十一年四月二十四
      日訊問筆錄第十一頁至第十三頁），則由前開證據可知，聲請人甲○○並未擅
      自更動原得標會員之排序，乃係得到被更動與受更動會員之同意而更動原得標
      會員之排序，更非鈞院所稱「被告甲○○擅自更動得標會員之排序，而須再行
      告知其他會員」之必要。惟鈞院就此等足生影響於判決之重要證據漏未審酌，
      未於理由說明其捨棄之理由。
    (二)甲○○冒用蔡耀宗之名義標取Ａ合會金之部分：證人蔡耀宗於八十九年偵字第
      七三一三號卷第七十二頁正反面筆錄係陳稱「我『算起來』還是活會，我第二
      會沒有得標」云云，「算起來」之不確定用語，實令人不解伊究竟為死會或活
      會，此等證據足以影響聲請人甲○○是否有冒用蔡耀宗之名來標取Ａ合會之合
      會金。惟鈞院就此等足生影響於判決之重要證據漏未審酌，未於理由說明其捨
      棄之理由。
（三）鈞院未傳喚王祺賦到庭說明，係屬足生影響於判決之重要證據漏未審酌：緣聲
      請人就本案無法為完足之答辯暨舉證者實係肇因於聲請人之前夫王祺斌取走聲
      請人關於合會之幾乎所有資料（包含聲請人所簽發支票之支票存根聯）。蓋以
      若非聲請人之前夫王祺賦取走聲請人之資料並提供予告訴人等者，則告訴人等
      當無從僅自鈞院向銀行調取之聲請人支存帳戶之支存明細中得知各該票據號碼
      之鉅細靡遺之項目用途，並能在告訴人之九十三年七月十二日之補充說明狀之
      附件一中詳列各該票據號碼之支票之項目用途，顯見該等證據資料即係王祺賦
      自聲請人處取走並提供予告訴人等者，是王祺斌手中握有可供聲請人據以追查
      出「本件互助會各關鍵會期之得標會員究為何人、聲請人是否確已交付得標會
      款予該得標會員」等事實之資料。前開證據雖經聲請人已於九十三年八月十一
      日之「刑事辯護意旨狀」中陳明，惟鈞院就此等足生影響於判決之重要證據漏
      未審酌，未於理由說明其捨棄之理由。
二、按有罪判決確定後，如係不得上訴第三審法院之案件，其經第二審確定之有罪判
    決，如就足以影響於判決之重要證據漏未審酌者，得為受判決人之利益，聲請再
    審，刑事訴訟法第四百二十一條定有明文。所謂之重要證據漏未審酌，係指第二
    審判決前已經提出之重要證據未予審酌，且該證據必須可認為確實足以動搖原判
    決事實之認定者使足當之，苟該證據業經原確定判決予以指駁，或縱提出為斟酌
    ，惟如經斟酌亦不足以動搖原判決者，其提起再審之訴，即無再審理由。再按證
    據之取捨，係屬事實審法院職權之行使，倘採證之過程未違背法令與經驗、論理
    法則，即不得僅以法院未採信有利被告之證據而任意指為有重要證據漏未審酌之
    再審事由。
三、經查：
（一）聲請意旨（一）部分指稱原確定判決漏未審酌聲請人甲○○有將楊翠琴按月繳
      納之活會會款收執後轉交Ｃ合會之會首郭玉芬等情。惟查，原確定判決已於理
      由內詳予認定聲請人甲○○確實有將楊翠琴按月繳納之活會會款收執後轉交Ｃ
      合會之會首郭玉芬，並說明甲○○犯罪部分係未將王亮琴無意參加該互助會，
      而楊翠琴則有意加入該互助會，並按月繳納活會會款之事實告知郭玉芬，且偽
      以王亮琴名義自會首郭玉芬處收受「王亮琴」得標金合計三十八萬元，而不交
      付楊翠琴，致楊翠琴受有損害之事實。楊翠琴按月繳納之活會會款聲請人均轉
      交Ｃ合會之會首郭玉芬等情，為原確定判決所認定，並無重要證據漏未審酌。
（二）聲請意旨（二）(一)部分提出證人王宗成、王施素花之證詞，指稱聲請人甲○○
      並未擅自更動原得標會員之排序，乃係得到被更動與受更動會員之同意而更動
      原得標會員之排序，惟原確定判決就此漏未審酌云云。惟查，聲請人甲○○所
      召募Ａ、Ｂ合會會單有不同版本，且其更動Ａ、Ｂ合會會員得標次序，未告知
      全部會員，猶隱瞞事實並進而向活會會員收取會款，足見聲請人甲○○確有擅
      自更動會員得標次序，造成部分會員陷於錯誤而繳交會款之情事，業據原確定
      判決於理由欄內之甲、二(二)部分詳予認定說明，並已審酌前開證人王宗成、王
      施素花之證詞，認定聲請人甲○○確有擅自更動原得標會員之排序之情事，且
      說明上開證人雖未因聲請人甲○○變動會員得標之次序而受騙，但亦難以此即
      認全體會員均同意並授權聲請人甲○○得以擅自更動會員得標次序，而無須再
      行告知其他會員，故不同意聲請人擅自更動會員之排序之會員即屬受騙，證人
      王宗成、王施素花之證詞不能為有利聲請人之認定，原確定己詳予論述，並非
      漏未審酌。
（三）聲請人甲○○於Ａ合會進行中，偽以蔡耀宗已於第二會（即八十八年四月十五
      日）得標，並藉之向其他活會會員收取會款乙節，業據原確定判決審酌證人蔡
      耀宗與其妻黃錦綢均於偵查中證稱：蔡耀宗尚未在Ａ合會第二會得標等語，本
      諸經驗法則及論理法則，於理由欄內之甲、二(二)部分詳予說明，並認定聲請
      人甲○○此部分詐欺犯行，是聲請意旨（二）(二)部分所指，縱予審酌亦不足為
      聲請人有利認定之理由，此部分並無重要證據漏未審酌之情事。
（四）聲請意旨（三）部分指稱原確定判決漏未傳喚王祺賦到庭說明云云。惟查，聲
      請人雖認為係王祺斌取走聲請人關於本件合會之資料並提供予告訴人等，惟此
      純屬聲請人個人之主觀臆測，並無證據證明王祺斌確實持有該等資料，聲請人
      本身為用票人，非不能由發票日及金額認出何張支票係支付予得標者，聲請人
      不為說明而將責任推卸予他人，於情理有違。且本件聲請人先後多次詐欺犯行
      ，業經原確定判決斟酌調查所得之證據，而詳予認定，聲請人己聲請傳訊王祺
      斌，縱經原確定判決審酌，亦不能據以推翻原判決認定事實之基礎而改為有利
      於聲請人認定之依據，是顯與刑事訴訟法第四百二十一條規定之要件不符。
四、綜上所述，本件聲請人聲請本件再審所提出之論據，核與刑事訴訟法第四百二十
    一條所規定聲請再審之要件不符合，因而其聲請再審為無理由，應予駁回。
據上論斷，應依刑事訴訟法第四百三十四條第一項，裁定如主文。
中    華    民    國      九十三      年      十        月      廿九    日
                                  臺灣高等法院臺南分院刑事第三庭
                                      審判長法官  楊    子    莊
                                            法官  宋    明    蒼
                                            法官  陳    顯    榮
右正本證明與原本無異。
不得再抗告。
                                      法院書記官  王    全    龍
中    華    民    國      九十三      年      十一      月      三      日
